【裁判字號】    89,自,30
【裁判日期】    890614
【裁判案由】    詐欺等
【裁判全文】
臺灣桃園地方法院刑事判決                            八十九年度自字第三號
    自  訴  人  大輪小客車租賃有限公司  設桃園縣桃園市○○路四九四號
    代  表  人  陳秀美
    被      告  甲○○
右列被告因詐欺等案件，經自訴人提起自訴，本院裁定如左：
      主  文
甲○○無罪。
      理  由
一、本件自訴意旨略以︰被告甲○○於八十九年一月十四日，在桃園市○○路四九四
    號，向自訴人承租車號ＧＧ－二五六六號小客車（下稱系爭車輛），租期一日，
    並簽約承諾屆期歸還，詎被告於租借後，經多次聯絡無著，並以存證信函告知，
    均置之不理，因認被告涉有刑法第三百三十九條第一項之詐欺罪、第三百三十五
    條第一項之侵占罪罪嫌。
二、按犯罪事實應依證據認定之，無證據不得推定其犯罪事實，又不能證明被告犯罪
    者，應諭知無罪之判決，刑事訴訟法第一百五十四條、第三百零一條第一項定有
    明文。所謂認定犯罪事實之證據，係指足以認定被告確有犯罪行為之積極證據而
    言，該項證據自須適合於被告犯罪事實認定，始得採為斷罪資料。又苟未能發現
    相當證據，或證據不足以證明，自不能以推測或擬制之方法，以為裁判基礎，亦
    分別有最高法院二十九年度上字第三一０五號及同院四十年度台上字第八六號判
    例意旨可資參照。
三、本件自訴人認被告甲○○所為係犯刑法第三百三十九條第一項、第三百三十五條
    第一項之罪嫌，係以被告租借不還，且尋找被告不著為其主要論據。訊據被告甲
    ○○堅決否認有詐欺、侵占之犯行，辯稱：伊於八十九年一月十四日租得系爭車
    輛後，即北上找朋友至隔天（即八十九年一月十五日）三點多回到家，車放在桃
    園市○○街附近之大興釣蝦場，早上八點準備出門，就發現系爭車輛不見，伊就
    打電話給自訴人通知此事，並向警方報案，伊並無詐欺、侵占之意圖等語。
四、經查：（一）被告甲○○係於八十九年一月十四日十九時五十分許，向自訴人承
    租系爭車輛，租賃約定時間為八十九年一月十四日十九時五十分至八十九年一月
    十五日十九時五十分，租金新台幣（下同）二千二百元，有汽車租賃約定書一份
    在卷可按，又被告己付清一日之租金，亦為自訴人所自承。（二）系爭車輛於八
    十九年一月十五日八時許，在桃園市○○街失竊，並據被告甲○○於八十九年一
    月十六日廿三時，向桃園分局埔子派出所報案，亦有車輛竊盜、車牌失竊資料個
    別查詢報表－查詢車輛認可資料一份在卷可按，且自訴人亦自承被告甲○○於八
    十九年一月十五日早上有打電話給伊聲稱系爭車輛丟了等語（見本院八十九年四
    月廿八日訊問筆錄），足認被告辯稱系爭車輛係失竊乙節，應堪採信。綜上，被
    告向自訴人租賃之系爭車輛既係因失竊而無法歸還，自無侵占之問題，又其於承
    租之際，亦已付清租金，且係依自訴人所規定之方式承租，尚難以系爭車輛因遭
    竊而無法歸還，即推論被告有何不法所有之意圖，被告辯稱其無詐欺、侵占之意
    等，應可採信。此外亦查無其他自訴人所指訴之情事，自難僅憑自訴人片面指訴
    而入被告於罪。是本件純屬民事糾葛，自訴人宜另循民事訴訟程序救濟之。此外
    復查無其他積極證據足資證明被告有詐欺、侵占之犯行，自不能證明被告犯罪，
    應為無罪之諭知。
據上論斷，應依刑事訴訟法第三百四十三條、第三百零一條第一項，判決如主文。
中      華      民      國八十九    年    六      月    廿三    日
                                臺灣桃園地方法院刑事第二庭
                                      法  官  吳進發
右正本證明與原本無異。
如不服本判決，應於判決送達後十日內向本院提出上訴狀( 應附繕本 )，上訴於
臺灣高等法院。
                                      書記官  陳靜娟
中      華      民      國      八十九    年    六      月   二十八   日


司法院資訊處製作；財團法人民間司法改革基金會備份。
